臺灣屏東地方法院刑事判決
110年度易字第1001號
公  訴  人  臺灣屏東地方檢察署檢察官
被      告  盧德偉


            湯羽婷


上列被告因竊盜等案件，經檢察官提起公訴（109年度偵字第874
0號），因被告於準備程序中就被訴犯罪事實為有罪之陳述，經
告知簡式審判程序之旨，並聽取當事人之意見後，經本院合議庭
裁定由受命法官獨任進行簡式審判程序，茲判決如下：
    主    文
丁○○犯如附表編號1至3主文欄所示之罪，各處如附表編號1至3主
文欄所示之刑及沒收。應執行有期徒刑壹年陸月，併科罰金新臺
幣伍仟元，罰金如易服勞役，以新臺幣壹仟元折算壹日。
丙○○犯如附表編號1至3主文欄所示之罪，各處如附表編號1至3主
文欄所示之刑及沒收。應執行有期徒刑壹年陸月，併科罰金新臺
幣伍仟元，罰金如易服勞役，以新臺幣壹仟元折算壹日。
    犯罪事實
一、丁○○、丙○○、趙森榮(已歿，另由臺灣屏東地方檢察署檢察
    官為不起訴處分)及其他真實姓名年籍不詳之參與擄鴿勒贖
    犯罪之人（無證據證明未滿18歲），共同意圖為自己不法之
    所有，基於結夥三人以上竊盜、恐嚇取財、一般洗錢之犯意
    聯絡，由趙森榮負責與其他參與擄鴿勒贖犯罪之人接洽收取
    賽鴿事宜並指派工作，丙○○負責提供可供賽鴿鴿主匯款之人
    頭帳戶帳號，即陳韋彤（涉犯詐欺及恐嚇取財犯行部分由警
    另案移送臺灣高雄地方檢察署偵辦）申辦之第一商業銀行帳
    號00000000000000號帳戶（下稱涉案帳戶），並提領賽鴿鴿
    主匯入涉案帳戶之款項後交付丁○○。而由不詳之參與擄鴿勒
    贖犯罪之人於附表所示告訴人與被害人匯款時間前某時，在
    賽鴿飛行路線中，結夥三人以上以張網捕捉方式，竊取附表
    所示告訴人與被害人所有之賽鴿後，以不詳門號行動電話致
    電附表所示各該告訴人與被害人，恫嚇稱如欲取回賽鴿，需
    依照其等指示匯款如附表所示金額至涉案帳戶，否則不會放
    回賽鴿等語，使附表所示各該告訴人與被害人聞訊後心生畏
    懼，旋於附表所示匯款時間，各依指示匯款如附表所示金額
    至涉案帳戶內，待匯款完成後，丁○○即通知丙○○前往領款，
    丙○○則於附表所示提領時間及地點提領附表各該編號所示款
    項，並自所提領款項中抽取7%作為報酬後，將剩餘款項交付
    丁○○，丁○○復抽取15%作為報酬後，於不詳時地將剩餘款項
    交付趙森榮，藉以製造金流之斷點，而掩飾或隱匿該犯罪所
    得之去向、所在。
二、案經甲○○、乙○○訴由屏東縣政府警察局內埔分局報告臺灣屏
    東地方檢察署檢察官偵查起訴。
    理    由
一、上揭犯罪事實，業據被告丁○○、丙○○於偵查中、本院準備程
    序及審理時坦承不諱（見內警偵字第10931867000號卷一【
    下稱警卷一】第69至83、91至101、127至151、177至196頁
    ；偵卷第179、180頁；本院卷第69、70、127頁），核與證
    人即告訴人乙○○、甲○○、證人邵靖堯、陳韋彤於警詢時之證
    述相符（見警卷一第261至277頁；內警偵字第10931867000
    號卷二【下稱警卷二】第431至441、511至519、557至561頁
    ），並有民國107年5月6日16時2分許統一超商欣佳和門市監
    視器畫面擷圖3幀、107年5月7日14時15分許統一超商青允門
    市監視器畫面擷圖2幀、丙○○社群軟體臉書畫面擷圖1幀、屏
    東縣政府警察局內埔分局搜索扣押筆錄暨扣押物品目錄表、
    臺灣屏東地方檢察署109年度保字第1556號扣押物品清單、
    搜索扣押照片4幀、鳥松區農會109年6月8日鳥區信字第1090
    010315號函暨檢附之乙○○客戶基本資料、鳥松鄉農會交易明
    細表、中華郵政股份有限公司109年5月29日儲字第10901298
    85號函暨檢附之甲○○基本資料、客戶歷史交易明細、第一商
    業銀行麻豆分行109年6月8日一麻豆字第00096號函暨檢附之
    戊○○存摺存款客戶歷史交易明細表及基本資料第一商業銀行
    安南分行108年12月27日一安南字第00087號函暨檢附之陳韋
    彤基本資料、存摺存款客戶歷史交易明細表在卷可查（見警
    卷一第109至115、199至203、255至259頁；警卷二第521至5
    25、565至569、635至641頁；偵卷第57、125至133頁），足
    佐被告丁○○、丙○○前揭任意性自白與事實相符。從而，本案
    事證明確，被告丁○○、丙○○前揭犯行洵堪認定，應依法論科
    。補充理由書就被害人戊○○部分未於員警通知到案說明認非
    起訴範圍，惟被害人戊○○嗣業經檢察官通知到庭，有被害人
    戊○○偵訊筆錄在卷可考（見偵卷第173、174頁），此部分容
    有誤會。
二、論罪科刑：
  ㈠行為後法律有變更者，適用行為時之法律，但行為後之法律
    有利於行為人者，適用最有利於行為人之法律，刑法第2條
    第1項定有明文。查被告丁○○、丙○○行為後，刑法第321條於
    108年5月29日經總統公布修正施行，並自同年月31日起生效
    。修正前之刑法第321條第1項規定：「犯竊盜罪而有下列情
    形之一者，處6月以上、5年以下有期徒刑，得併科新臺幣10
    萬元以下罰金」。修正後之刑法第321條第1項條文則為：「
    犯前條第1項、第2項之罪而有下列情形之一者，處6月以上5
    年以下有期徒刑，得併科50萬元（依刑法施行法第1條之1第
    1項規定，單位為新臺幣）以下罰金」。經比較修正前後之
    法律，新法提高罰金刑之上限，並無更有利行為人之情形，
    是本案經新舊法比較之結果，應適用被告丁○○、丙○○行為時
    之法律即修正前刑法第321條第1項之規定論處。又被告2人
    行為後，刑法第346條第1項規定於108年12月25日經總統公
    布修正施行，並自同年月27日起生效。比較修正前、後條文
    ，僅係將罰金數額調整換算，犯罪構成要件無擴張或減縮，
    法定刑度亦未變更，不生新舊法比較之問題，是應依一般法
    律適用原則，適用裁判時法。
　㈡核被告丁○○、丙○○如附表編號1至3所為，均係犯修正前刑法
    第321條第1項第4款之結夥竊盜罪、刑法第346條第1項之恐
    嚇取財罪、洗錢防制法第14條第1項之一般洗錢罪。
　㈢刑法上一行為而觸犯數罪名之想像競合犯，其存在之目的，
    在於避免對於同一不法要素予以過度評價，則自然意義之數
    行為，得否評價為法律概念之一行為，應就客觀構成要件行
    為之重合情形、主觀意思活動之內容、所侵害之法益與行為
    間之關聯性等要素，視個案情節依社會通念加以判斷。如具
    有行為局部之同一性，或其行為著手實行階段可認為同一者
    ，得認與一行為觸犯數罪名之要件相侔，而依想像競合犯論
    擬（最高法院108年度台上字第3268號判決意旨參照）。查
    被告丁○○、丙○○所犯結夥竊盜、恐嚇取財及洗錢行為，係出
    於同一之擄鴿勒贖犯罪計畫，先竊取本案賽鴿，再以本案賽
    鴿之財產法益侵害作為向告訴人與被害人為恐嚇取財犯行之
    手段，其後並掩飾或隱匿該犯罪所得之去向、所在，此部分
    應認具有行為局部之同一性，而以一行為觸犯數罪名，為想
    像競合犯，應依刑法第55條規定，從一重論以一般洗錢罪。
    至起訴意旨未論及洗錢防制法第14條第1項之法條適用，容
    有未恰，惟因該部分與業經起訴之前開犯行間，有前述想像
    競合犯之裁判上一罪關係，應為起訴效力所及，本院自應併
    予審理，且於本院準備程序時業經踐行告知被告丁○○、丙○○
    （見本院卷第68頁），給予防禦權、為己答辯機會之保障。
    另公訴意旨認應數罪併罰同有誤會。
　㈣被告丁○○、丙○○如附表編號1至3所為各次犯行，與趙森榮及
    其他參與擄鴿勒贖犯罪之人間就結夥竊盜、恐嚇取財、一般
    洗錢犯行彼此間，有相互利用之共同犯意聯絡，並各自分擔
    部分犯罪行為，為共同正犯。
　㈤被告丁○○、丙○○如附表編號1至3所為各次犯行，犯意各別，
    行為互殊，應予分論併罰。
　㈥洗錢防制法第16條第2項規定就所犯同法第14條第1項之洗錢
    罪部分在偵查或審判中自白者，減輕其刑。被告丁○○、丙○○
    在審判中就所涉洗錢罪部分，坦承犯行，依上開規定，應予
    減輕其刑。
　㈦被告丁○○、丙○○前揭犯罪之科刑，爰以各別被告之責任為基
    礎，並審酌被告丁○○、丙○○不思以正當工作獲取生活所需，
    共犯以擄鴿勒贖方式向被害鴿主為恐嚇取財，再由被告丙○○
    持涉案帳戶之提款卡領出贓款而交付被告丁○○，暨由被告丁○○層轉交付上游，製造金流斷點，增加查緝犯罪之困難，嚴
    重侵害他人財產法益，從中圖取不法之財產所得，殊屬不當
    。兼衡被告2人犯後坦承犯行之態度。繼斟酌被告2人於本案
    如犯罪事實所載參與犯罪之角色與程度，被告2人均非屬對
    全盤犯罪行為掌有指揮監督權力之核心人物。暨考量被告2
    人自陳之學、經歷、家庭生活及經濟狀況等情（見本院卷第
    128頁）等一切情狀，並參酌刑法第55條但書規定關於想像
    競合犯中輕罪最低本刑對於重罪量刑之封鎖作用，即重罪之
    宣告刑，不得低於輕罪即修正前刑法第321條第1項第4款之
    結夥竊盜罪，與刑法第346條第1項之恐嚇取財罪，各該最低
    法定刑有期徒刑6月（最高法院104年度台上字第380號判決
    意旨參照），分別量處如主文所示之刑，併就罰金部分，均
    諭知易服勞役之折算標準。復本於罪責相當性之要求，在外
    部性及內部性界限範圍內，綜合斟酌被告2人前揭犯罪行為
    之不法與罪責程度，及對其施以矯正之必要性，依刑法第51
    條第5、7款規定，分別定其等應執行刑如主文第1、2項所示
    ，併就罰金部分，均諭知易服勞役之折算標準。
三、沒收部分：
  ㈠洗錢防制法第18條第1項固規定：「犯第14條之罪，其所移轉
    、變更、掩飾、隱匿、收受、取得、持有、使用之財物或財
    產上利益，沒收之；犯第15條之罪，其所收受、持有、使用
    之財物或財產上利益，亦同。」為刑法沒收規定之特別規定
    ，自應優先於刑法相關規定予以適用，亦即就洗錢行為標的
    之財物或財產上利益，均應依洗錢防制法第18條規定沒收之
    。惟上開條文雖採義務沒收主義，卻未特別規定「不問屬於
    犯罪行為人與否，沒收之」，致該洗錢行為之標的是否限於
    行為人所有者始得宣告沒收，有所疑義，於此情形自應回歸
    適用原則性之規範，即參諸刑法第38條第2項前段規定，仍
    以屬於行為人所有者為限，始應予沒收。又犯罪所得，屬於
    犯罪行為人者，沒收之，於全部或一部不能沒收或不宜執行
    沒收時，追徵其價額，刑法第38條之1第1項、第3項定有明
    文。而共同正犯之犯罪所得，沒收或追徵，應就各人所分得
    之數額分別為之；先前對共同正犯採連帶沒收犯罪所得之見
    解，已不再援用及供參考（最高法院104年第13次刑事庭會
    議決議意旨參照），所謂各人「所分得」，係指各人「對犯
    罪所得有事實上之處分權限」，法院應視具體個案之實際情
    形而為認定：倘若共同正犯各成員內部間，對於不法利得分
    配明確時，自應依各人實際分配所得沒收（最高法院104年
    度台上字第3937號判決參照）。
  ㈡經查：
　  ⒈被告丁○○、丙○○所得報酬分別為提領款項之15%、7%，餘則
      交予上手乙情，業據被告2人於本院準備程序時供承在卷
      （見本院卷第69頁），基於罪疑唯輕有利被告計算，以不
      逾告訴人與被害人匯款金額之提領上限計之，手續費乃金
      融機構收取不計入，及小數點後四捨五入，被告丁○○如附
      表編號1至3各次犯行之犯罪所得依序為新臺幣（下同）75
      0、1,208、914元【計算式：①5,000×15%＝750、②8,050×15
      %＝1,207.5、③6,090×15%＝913.5】；被告丙○○如附表編號1
      至3各次犯行之犯罪所得依序為350、564、426元【計算式
      ：①5,000×7%＝350、②8,050×7%＝563.5、③6,090×7%＝426.3
      】，俱屬被告2人因本件犯罪所得之財物，並未扣案或發
      還告訴人與被害人，均應依刑法第38條之1第1項前段、第
      3項規定，在被告2人各自所犯各罪項下諭知沒收之，於全
      部或一部不能沒收或不宜執行沒收時，追徵其價額。
　　⒉卷內並無證據證明被告2人除前開報酬外，就告訴人與被害
      人所遭恐嚇取財之如附表所示剩餘金額享有共同處分權，
      自難將本案參與擄鴿勒贖犯罪之其餘人員自告訴人與被害
      人所取得之其他犯罪所得依法宣告沒收，附此敘明。
　　⒊被告丙○○所有扣案之500元現金，自卷內事證查無與被告丙○○本案犯行相涉，爰不予宣告沒收。
　㈢供犯罪所用、犯罪預備之物或犯罪所生之物，屬於犯罪行為
    人者，得沒收之。宣告前二條之沒收或追徵，有過苛之虞、
    欠缺刑法上之重要性、犯罪所得價值低微，或為維持受宣告
    人生活條件之必要者，得不宣告或酌減之，刑法第38條第2
    項前段、第38條之2第2項分別定有明文。涉案帳戶存摺及提
    款卡未經扣案，復查全卷事證無其他積極證據足認現仍存在
    而無滅失，且非被告丁○○、丙○○所有，又現涉案帳戶已經銷
    戶結清乙情，有涉案帳戶存摺存款客戶歷史交易明細表可佐
    （見警卷二第639至641頁），是以宣告沒收或追徵前揭物品
    ，其所得之犯罪預防效果亦甚微弱，爰不予宣告沒收或追徵
    。
四、不另為無罪諭知部分：
    公訴意旨固認被告丁○○、丙○○除如附表所示犯行外，被告丙○○另有提領告訴人乙○○遭不詳之參與擄鴿勒贖犯罪之人於10
    7年5月7日13時47分前某時，在賽鴿飛行路線中，結夥三人
    以上而以張網捕捉方式，竊取告訴人乙○○所有之賽鴿後，以
    不詳門號行動電話致電告訴人乙○○，恫嚇稱如欲取回賽鴿，
    需依照其等指示匯款8,080元至涉案帳戶，否則不會放回賽
    鴿等語，使告訴人乙○○聞訊後心生畏懼，而於107年5月7日1
    3時47分許匯款8,080元至涉案帳戶內，因認被告丁○○、丙○○
    此部分行為亦涉犯修正前刑法第321條第1項第4款之結夥竊
    盜罪、刑法第346條第1項之恐嚇取財罪嫌等語。然查，前開
    告訴人乙○○匯入涉案帳戶款項業於被告丙○○提款前之107年5
    月7日13時55、56分許遭不詳人士提領乙情，有涉案帳戶存
    摺存款客戶歷史交易明細表存卷可參（見警卷二第639頁）
    。是被告丁○○、丙○○是否有領取此部分款項，實非無疑，依
    卷存事證於訴訟上之證明，尚未達於通常一般之人均不致有
    所懷疑，而得確信其為真實之程度，仍存有合理懷疑，則依
    罪證有疑，利於被告之證據法則，被告丁○○、丙○○此部分犯
    罪核屬不能證明，本應為無罪之諭知，惟其等此部分犯罪事
    實與前揭經本院諭知有罪之部分，具有一罪之關係，爰不另
    為無罪之諭知，併此敘明。
據上論斷，應依刑事訴訟法第273條之1第1項、第299條第1項前
段，洗錢防制法第14條第1項、第16條第2項，刑法第2條第1項前
段，修正前刑法第321條第1項第4款，刑法第11條前段、第28條
、第346條第1項、第55條、第42條第3項前段、第51條第5款、第
7款、第38條之1第1項前段、第3項，刑法施行法第1條之1第1項
，判決如主文。
本案經檢察官翁逸玲提起公訴，檢察官吳政洋到庭執行職務。
中　　華　　民　　國　　111 　年　　4 　　月　　28　　日
                  刑事第四庭  法  官  錢毓華
以上正本證明與原本無異。
如不服本判決應於收受判決後20日內向本院提出上訴書狀，並應
敘述具體理由；其未敘述上訴理由者，應於上訴期間屆滿後20日
內向本院補提理由書（均須按他造當事人之人數附繕本）「切勿
逕送上級法院」。
中　　華　　民　　國　　111 　年　　4 　　月　　28　　日
                              書記官  郭淑芳
附錄論罪科刑法條：洗錢防制法第14條第1項、修正前刑法第321
條第1項第4款、刑法第346條第1項。
洗錢防制法第14條第1項
有第二條各款所列洗錢行為者，處七年以下有期徒刑，併科新臺
幣五百萬元以下罰金。
修正前中華民國刑法第321條第1項第4款
犯竊盜罪而有下列情形之一者，處六月以上、五年以下有期徒刑
，得併科新臺幣十萬元以下罰金：
四、結夥三人以上而犯之者。
中華民國刑法第346條第1項
意圖為自己或第三人不法之所有，以恐嚇使人將本人或第三人之
物交付者，處六月以上五年以下有期徒刑，得併科三萬元以下罰
金。
附表：
編 號 告訴人/ 被害人 匯款時間/ 金額(新臺幣) 提領時間 提領地點 主  文       所犯罪名及 科      刑 沒  收  之  宣  告 1  甲○○  107年5月6日15時28分許（原起訴書附表誤載為27分許，應予更正） 107年5月6日16時2分許 屏東縣○○鄉○○路00○0號之統一超商欣佳和門市 丁○○共同犯洗錢防制法第十四條第一項之一般洗錢罪，處有期徒刑捌月，併科罰金新臺幣貳仟元，罰金如易服勞役，以新臺幣壹仟元折算壹日。 未扣案犯罪所得新臺幣柒佰伍拾元沒收，於全部或一部不能沒收或不宜執行沒收時，追徵其價額。   5,000元（原起訴書附表誤載為5,015元，應予更正）   丙○○共同犯洗錢防制法第十四條第一項之一般洗錢罪，處有期徒刑捌月，併科罰金新臺幣貳仟元，罰金如易服勞役，以新臺幣壹仟元折算壹日。 未扣案犯罪所得新臺幣參佰伍拾元沒收，於全部或一部不能沒收或不宜執行沒收時，追徵其價額。 2  乙○○  107年5月7日14時9分許  107年5月7日14時15分許  屏東縣○○鄉○○路00號之統一超商青允門市  丁○○共同犯洗錢防制法第十四條第一項之一般洗錢罪，處有期徒刑捌月，併科罰金新臺幣貳仟元，罰金如易服勞役，以新臺幣壹仟元折算壹日。 未扣案犯罪所得新臺幣壹仟貳佰零捌元沒收，於全部或一部不能沒收或不宜執行沒收時，追徵其價額。   8,050元（原起訴書附表誤載為8,065元，應予更正）   丙○○共同犯洗錢防制法第十四條第一項之一般洗錢罪，處有期徒刑捌月，併科罰金新臺幣貳仟元，罰金如易服勞役，以新臺幣壹仟元折算壹日。 未扣案犯罪所得新臺幣伍佰陸拾肆元沒收，於全部或一部不能沒收或不宜執行沒收時，追徵其價額。 3  戊○○  107年5月7日14時1分許 同上 同上  丁○○共同犯洗錢防制法第十四條第一項之一般洗錢罪，處有期徒刑捌月，併科罰金新臺幣貳仟元，罰金如易服勞役，以新臺幣壹仟元折算壹日。 未扣案犯罪所得新臺幣玖佰壹拾肆元沒收，於全部或一部不能沒收或不宜執行沒收時，追徵其價額。   6,090元   丙○○共同犯洗錢防制法第十四條第一項之一般洗錢罪，處有期徒刑捌月，併科罰金新臺幣貳仟元，罰金如易服勞役，以新臺幣壹仟元折算壹日。 未扣案犯罪所得新臺幣肆佰貳拾陸元沒收，於全部或一部不能沒收或不宜執行沒收時，追徵其價額。